【裁判字號】    94,交聲,137
【裁判日期】    950221
【裁判案由】    聲明異議
【裁判全文】
臺灣屏東地方法院交通事件裁定         94年度交聲字第137號
原處分機關  交通部公路總局高雄區監理所屏東監理站
異  議  人
即受處分人  鑫來交通有限公司
法定代理人  甲○○  66歲民.
上列異議人因違反道路交通管理處罰條例案件，對於交通部公路
總局高雄區監理所屏東監理站94年9月22日所為之處分（原處分
案號：屏監違字第裁82－B00000000 號），聲明異議，本院裁定
如下：
    主  文
異議駁回。
    理  由
一、原處分意旨略以：異議人即受處分人鑫來交通股份有限公司
    所有之車牌號碼XJ－986 號營業貨運曳引車，於94年8 月11
    日11時30分許，經該公司司機杜英雄駕駛行經高楠公路時，
    因載運砂石總重達39.54 公噸，超重4.54公噸，有裝載貨物
    超過核定重量之違規，為警開單舉發。嗣原處分機關即交通
    部公路總局高雄區監理所屏東監理站認異議人上開情形，違
    反道路交通管理處罰條例第29條之2 第3 項規定，裁處異議
    人罰鍰新台幣（下同）15,000元，並記汽車違規紀錄1 次等
    語。
二、異議意旨略以：異議人所有之車牌號碼XJ－986 號營業貨運
    曳引車，於94年8 月11日出車前，曾以載重計過磅，該載重
    計顯示並未逾一般取締超載35公噸上限，詎警於同日11時30
    分許，逕依司機杜英雄所出具之過磅單（該單記載39.54 公
    噸），而認上開車輛有超載情事，然此顯與車上載重計所顯
    示不符，且經司機杜英雄向員警反應後，執勤員警仍據以開
    單舉發，倘執法機關對於貨車上裝設之載重計測量結果一概
    否認，則主管機關要求各公司於貨車上裝載重計之政策目的
    何在？為此，提起本件異議等語。
三、按汽車裝載貨物超過核定之總重量、總聯結重者，處汽車所
    有人罰鍰，並記汽車違規紀錄一次；其應歸責於汽車駕駛人
    時，除依第3 項處汽車駕駛人罰鍰及依第63條第1 項第2 款
    記點外，汽車所有人仍應記該汽車違規紀錄1 次；有前2 項
    規定之情形者，應責令改正或當場禁止通行，並處1 萬元罰
    鍰，超載10公噸以下者，以總超載部分，每1 公噸加罰1 千
    元；超載逾10公噸以下者，以總超載部分，每1 公噸加罰3
    千元；超載逾30公噸者，以總超載部分，每1 公噸加罰5 千
    元。未滿1 公噸以1 公噸計算，道路交通管理處罰條例第29
    條之2 第1 項、第3 項分別定有明文。經查：異議人所有之
    車牌號碼XJ－986 號營業貨運曳引車，於94年8 月11日11時
    30分許，經司機杜英雄駕駛行經高楠公路時，因該車輪胎有
    下沉現象，為警攔停稽查，經司機杜英雄出具該車出車前以
    地磅過磅之過磅單，依該過磅單顯示係39,540公斤，顯已逾
    該車核定之總聯結重量35公噸，而為警開單舉發之事實，業
    據證人即本件舉發員警蔡春貴到庭具結證述甚詳（見本院卷
    第14頁反面、第15頁），並經異議人之代理人許輝明到庭陳
    述：警方係依我們駕駛人出具的過磅單開立罰單，過磅單確
    實是記載39,540公斤，這是我們出車時自己過磅的等語明確
    （見本院卷第14頁），且有過磅單及該車行車執照各1 件在
    卷足憑。是以，上開車輛於出車前既經司機杜英雄以地磅過
    磅，且該過磅單亦明確記載為39.54 公噸，顯然已超過該車
    核定之總聯結重量達4.54公噸無訛。異議人雖辯稱：該車裝
    有載重計，而依載重計所示並未逾35公噸云云。然查，上開
    車輛於出車時，車上之載重計顯示貨重是22.5公噸，倘加上
    車頭（即貨車）重6.35公噸及車尾（即半拖車）重6.4 公噸
    ，總計為35.25 公噸，故車重加貨重確實已超過該車核重之
    35公噸之情，已據異議人之代理人許輝明於本院審理時陳述
    甚詳（見本院卷第14頁反面），是依其上開所述，綜依該車
    輛上之載重計所示顯示之貨重22.25 公噸，則貨重加上車重
    ，該車確實亦有超載之事實，並無疑義，故異議人上開所辯
    ，顯與事實有違，不足採信。
四、又按執行交通勤務警察或依法令執行交通稽查任務人員發現
    汽車裝載可依體積計算重量，或定量包裝之物器顯然超載者
    ，得不經地磅測量，依照定式標準核算其超過規定之重量，
    依法舉發之，道路交通管理事件統一裁罰基準及處理細則第
    25條定有明文。是依上開規定可知，執行交通勤務之警察，
    於發現汽車超載者，除有相關事證可以認定原則應依地磅測
    量以確定有無超載之情事。查本件證人係依司機杜英雄出具
    之過磅單而開單舉發，適時，司機杜英雄並未加以爭執，故
    證人未再查看該車上之載重計顯示之情，已據證人於本院審
    理時具結證述明確（見本院卷第15頁），是以，證人舉發當
    時既未查看載重計所顯示重量為何，則當時載重計所顯示之
    貨重是否確如代理人許輝明所述係22.25 公噸，即非無疑。
    職是，本件該車輛實際超載之重量，自應以經地磅測量顯示
    之39.54 公噸為據，依此計算，該車確已超載達4.54公噸。
    從而，異議人所有之上開車輛既有超載4.54公噸之違規事實
    ，則原處分機關依據道路交通管理處罰條例第29條第3 項規
    定，裁處異議人罰鍰15,000元，並記汽車違規記錄1 次，於
    法即無不合。本件異議核無理由，應予駁回。
據上論斷，應依道路交通案件處理辦法第19條，裁定如主文。
中    華    民    國    95    年    2     月    21    日
                  交通法庭    法  官  蘇碧珠
以上正本證明與原本無異。
如不服本裁定應於收受送達後5 日內向本院提出抗告書狀敘述抗
告之理由抗告於台灣高等法院高雄分院。
                              書記官  賀燕花
中    華    民    國    95    年    2     月    21    日


司法院資訊處製作；財團法人民間司法改革基金會備份。
